【裁判字號】    95,台上,1285
【裁判日期】    950316
【裁判案由】    殺人
【裁判全文】
最高法院刑事判決            九十五年度台上字第一二八五號
    上  訴  人  台灣高等法院台南分院檢察署檢察官
    被      告  甲○○
                        （另案在台灣台北監獄執行）
     選任辯護人  盧奇南律師
上列上訴人因被告殺人案件，不服台灣高等法院台南分院中華民
國九十四年十二月二十日第二審更審判決（九十四年度上重更(六)
字第二九號，起訴案號：台灣雲林地方法院檢察署八十一年度偵
緝字第三號、八十二年度偵字第九二六號），提起上訴，本院判
決如下：
    主  文
原判決撤銷，發回台灣高等法院台南分院。
    理  由
本件原判決撤銷第一審關於被告甲○○部分之科刑判決，改判仍
依想像競合犯及牽連犯關係，從一重論被告以共同殺人罪，處有
期徒刑十五年，褫奪公權七年；固非無見。惟查：(一)、被告在原
審之選任辯護人盧奇南律師，於民國九十四年十一月十四日下午
二時五十分準備程序期日，受命法官詢問其對證人黃嘉郎、黃彥
維證言之證據能力有何意見時，盧奇南律師表示對黃嘉郎、黃彥
維證言之證據能力沒有意見，但爭執其證明力等語（見原審上重
更(六)卷第一一四頁）；然原判決理由壹、一(四)對此僅說明：「證
人黃嘉郎等人於警詢及檢察官偵查中所為之證言，雖係被告以外
之人於審判外之陳述，被告及其辯護人既已明知就上開供述證據
，有刑事訴訟法第一百五十九條第一項不得為證據之情形而仍表
示無意見，自可視為同意列為本件之證據方法，參酌該言詞陳述
或書面陳述作成時之情況，認為適當，自應認具有證據能力。」
云云；顯未就黃嘉郎、黃彥維證言之證明力為說明，難謂無理由
不備之違法。(二)、原判決事實欄記載：「李劍明、陳錫源尋得鐵
桶一個，並委請楊森貴焊割桶蓋後載回曾金輝舊宅，交給甲○○
而完成計畫分擔之工作後，即先行離去，再由甲○○、曾金輝、
張閔騫等人繼續完成後續計畫，甲○○見焚屍工具準備妥當後，
旋於同晚十時多，與曾金輝、張閔騫共同接續剝奪曾躍興之行動
自由，強押曾躍興，並將汽油、鐵桶等搬運到距曾金輝舊宅約二
百公尺之雲林縣東勢鄉同安農場附近產業道路旁，由甲○○持其
所有制式手槍裝填子彈，將曾躍興射殺倒地，於曾躍興死亡後，
再由甲○○、曾金輝、張閔騫以甲○○所有不詳型式利刃一把，
共同將曾躍興屍體支解，並裝入李劍明、陳錫源備妥之上開鐵桶
內，澆上汽油焚燒屍體，以湮滅證據及掩藏犯行。」等情。如果
無訛，原判決於事實欄係認定將曾躍興自曾金輝舊宅押至同安農
場附近產業道路旁，著手實施殺害及毀屍之人為被告及曾金輝、
張閔騫三人，李劍明、陳錫源二人並未參與此部分犯行之實施；
但理由欄卻謂：「依檢察官督同法醫師相驗後所填具之驗斷書、
相驗屍體證明書、勘驗筆錄，及曾金輝、李劍明、陳錫源等人供
述，暨曾躍興被載至同安農場旁陳屍地點被殺害再焚屍以觀，曾
躍興係先遭槍殺致死再支解屍體焚燒，足證被告等人共同強押曾
躍興至同安農場旁，先由被告以手槍射殺後，再指示李劍明、陳
錫源、張閔騫、曾金輝四人以不詳型式利刃一把共同予以支解焚
屍，應可認定。」（見原判決第十三頁）；已見事實與理由未盡
一致。(三)、原判決依牽連犯關係論被告以意圖供犯罪之用而持有
子彈罪，理由欄亦以：「開槍射殺被害人，必需使用子彈，第一
審就持有子彈部分漏未審論即有未洽。」而為撤銷第一審判決理
由之一（見原判決第二三頁）；但原判決事實欄就被告如何有「
意圖供犯罪之用而持有子彈」之犯罪事實部分，並無隻字片語之
記載，其理由欄此部分之論述，顯失所附麗。(四)、刑法上之繼續
犯，係以一個行為持續的侵害一個法益，其特性則僅屬一個行為
，不過其不法之狀態，係在持續狀態中而言；至接續犯係指利用
同一機會或時間及場所極接近之情況下，接續實施同一構成要件
，侵害同一法益而其間在事實上有不可分離之密接關係而言。被
告與曾金輝、張閔騫基於同一妨害自由之犯意，自嘉義縣東石鄉
強押曾躍興至雲林縣東勢鄉曾金輝舊宅，再自曾金輝舊宅強押至
同鄉同安農場附近產業道路旁，予以槍殺，地點雖有更異，然剝
奪行動自由之行為並未間斷，應為繼續犯，原判決認係接續犯，
其法則之適用非無違誤。(五)、刑事審判旨在實現刑罰權分配的正
義，故法院對有罪被告之科刑，應符合罪刑相當之原則，使輕重
得宜，罰當其罪，以契合社會之法律感情，此所以刑法第五十七
條明定科刑時應審酌一切情狀，尤應注意該條所列十款事項以為
科刑輕重之標準，使罪刑均衡。如偏執一端，致失出失入，即難
謂為適法。原判決撤銷第一審關於被告部分諭知無期徒刑之判決
，改判量處有期徒刑十五年，褫奪公權七年，雖於理由中說明：
「被告素行不佳，因曾躍興在外揚言將對其不利，且於酒後電話
找被告理論致生怨隙，而主導本件犯行，殺人後復支解焚屍，手
段殘酷，惡性不輕，但於本院審理時坦承殺人，頗具悔意，態度
良好等一切情狀，尚無處以無期徒刑之必要。」等語；然原判決
於理由貳、三、(四)卻說明：被告雖於本院審理時坦承犯行，然就
犯罪情節，已可窺見其避重就輕等語，且被告主導本件殺人滅屍
案，於原審更陳明迄未與被害人家屬和解（見原審上重更(六)卷第
一六０頁），則被告是否真有悔意，尚非無疑，原判決未依刑法
第五十七條規定為整體之評價，尚與罪刑相當原則之旨意有悖。
以上或為上訴意旨所指摘，或為本院得依職權調查之事項，應認
原判決仍有撤銷發回更審之原因。
據上論結，應依刑事訴訟法第三百九十七條、第四百零一條，判
決如主文。
中    華    民    國  九十五  年    三    月   十六   日
                      最高法院刑事第十二庭
                          審判長法官  林  永  茂
                                法官  洪  文  章
                                法官  蘇  振  堂
                                法官  蕭  仰  歸
                                法官  何  菁  莪
      本件正本證明與原本無異
                                      書  記  官
中    華    民    國  九十五  年    三    月  二十二  日
                                                Ａ


司法院資訊處製作；財團法人民間司法改革基金會備份。
